【裁判字號】    92,交聲,72
【裁判日期】    920731
【裁判案由】    聲明異議
【裁判全文】
臺灣屏東地方法院交通事件裁定                      九十二年度交聲字第七二號
    異  議  人
    即受處分人  甲○○
右列受處分人因違反道路交通管理處罰條例案件，對於交通部公路局屏東監理站九十
二年七月三日所為屏監稽違駕字第八二─Ｖ00000000、八二─Ｖ00000
000、八二─Ｖ00000000號之處分，聲明異議，本院裁定如左：
    主  文
異議駁回。
    理  由
一、按機器腳踏車駕駛人或附載座人未依規定戴安全帽者，處駕駛人新臺幣五百元罰
    鍰；次按汽車駕駛人，行經有燈光號誌管制之交岔路口闖紅燈者，處新臺幣一千
    八百元以上五千四百元以下罰鍰；再按汽車駕駛人，駕駛汽車有違反本條例之行
    為，經交通勤務警察或依法令執行交通稽查任務人員制止時，不聽制止或拒絕停
    車接受稽查而逃逸者，除按各該條規定處罰外，處新臺幣三千元以上六千元以下
    罰鍰。道路交通管理處罰條例第三十一條第六項、第五十三條、第六十條第一項
    分別定有明文。
二、原處分意旨略以：異議人於民國九十二年五月二十一日十八時二十八分許駕駛車
    牌號碼ＯＰＵ—八九九號機車行駛於屏東縣屏東市○○路往高雄方向，於接近與
    建國路之交岔口時，為警舉發騎機車未戴安全帽、行經和平路與建國路有燈光管
    制之交岔路口闖紅燈、經警以夜間指揮棒及哨音示意停車而拒絕停車接受稽查而
    逃逸，經屏東監理站依道路交通管理處罰條例第三十一條第六項、第五十三條、
    第六十條第一項分別裁處新台幣（下同）五百元、一千八百元、三千元。
三、異議意旨略以：異議人並未於九十二年五月二十一日十八時二十八分許駕駛車牌
    號碼ＯＰＵ—八九九號機車行駛於屏東縣屏東市○○路往高雄方向，亦無未戴安
    全帽、闖越平和路與建國路交岔口之紅燈、亦無拒絕停車接受稽查而逃逸之情事
    ，為此聲明異議，並撤銷交通部公路局屏東監理站之上開處分等語。
四、經查，車牌號碼ＯＰＵ—八九九號機車係登記車主異議人，此有車號查詢重型機
    車車籍一份附卷可稽（見本院卷第二一頁），堪認屬實。次查，即舉發本件之屏
    東縣警察局交通警察隊警員蒲建光證稱：「（問：對於卷附之舉發通知單是否你
    所開立？提示本院卷第六頁）是的，我是屏東縣警察局交通隊警員，九十二年五
    月二十一日下午六時我在屏東市○○路、和平路口執行交通勤務，當時我是負責
    交通疏導、取締交通違規，當天下午六時二十八分時，我當時看到有一輛車牌號
    碼ＯＰＵ─八九九號的機車騎在和平路往高雄方向，到了建國路口交叉口時，我
    當時就站在建國路交叉口的西南角，我看到該部機車的駕駛人沒有戴安全帽，我
    要過去攔他，我拿夜間指揮棒，向他招手示意他停車，他有看到我，就緊急迴轉
    ，往和平路的屏東方向騎去，但當時是紅燈，是不能穿越路口，也不能迴轉，當
    我見他迴轉要騎走的時候，就吹隨身攜帶執勤用的哨子約有二、三秒之長，並再
    揮夜間指揮棒，他面向我的時候，我就揮夜間指揮棒示意他停車，他還是沒有停
    車，繼續就騎走了，他騎走後，我記下車牌號碼通知勤務指揮中心查詢車籍資料
    ，再根據這個資料填單，因為他人已經騎走，所以沒辦法請他簽名。」「（問：
    在庭的異議人是否就是當天騎車的人？）年紀是差不多，但當天那個時候時間很
    短，對於臉孔記得不是很清楚，但我可以肯定車牌號碼沒有錯。」（見本院卷第
    十七至十八頁），則由證人蒲建光證言，足見九十二年五月二十一日十八時二十
    八分許，車牌號碼ＯＰＵ—八九九號機車駕駛人有為上開違規情事。再查，異議
    人固然辯稱其該日並未行經該處，但並未能提出任何證據資料供本院查證（見本
    院卷第十八頁）。觀諸警員製單舉發違反道路交通管理處罰條例所列之違規事實
    ，本質上為行政處分，係公務員基於職務上權力，依法就特定之具體事件所為具
    有公法上效果之單方行政行為，基於公務員為公法上行為具有公信力之原則，該
    行政處分當可被推定為真正，其據以依法處分之事實認定亦為真正無誤，本此公
    信原則，乃立法者賦予行政機關制定違反道路交通事件統一裁罰標準及處理細則
    ，使勤務警員得當機處分（如該細則第二十三條）以達其維護交通秩序、安全之
    行政目的；反之，若謂公務員一切行政行為均需預留證據以證其實，則國家行政
    勢必窒礙難行。據此，刑事訴訟法就犯罪證據有關之規定中與屬行政秩序罰之交
    通違規裁罰本質不合之部分，自不在準用之列。從而，異議人既未能就執勤警員
    之舉發有誤提出其他相關證據以供調查，本院經查亦無任何證據足資證明其有違
    法舉發之情事，則執勤警員本其維護交通秩序、安全職責所為之舉發，自應受到
    合法、正確之推定。綜上所述，車牌號碼ＯＰＵ—八九九號機車駕駛人有於右揭
    時地為上開違規情事，而異議人為該機車之車主，此外，其並未能提出證據足資
    證明其並未為該違規行為，足認其為該違規行為之駕駛者。基此，異議人於右揭
    時地違規之事證明確，異議人於到案日期前申訴，原處分機關依道路交通管理處
    罰條例第三十一條第六項、第五十三條、第六十條第一項分別裁處五百元、一千
    八百元、三千元，核無違誤，本件異議人之異議為無理由，應予駁回。
五、據上論斷，應依道路交通案件管理處罰條例第八十七條第二項、道路交通案件處
    理辦法第十九條，裁定如主文。
中      華      民      國      九十二      年    七    月    三十一    日
                                      臺灣屏東地方法院刑事第三庭
                                          法  官  洪乙心
右正本證明與原本無異。
如不服本裁定應於收受本裁定送達後五日內向本院提出抗告書狀（應付繕本）。
                                          書記官  陳月珍
中      華      民      國      九十二      年      八    月     五     日


司法院資訊處製作；財團法人民間司法改革基金會備份。
